臺灣臺南地方法院刑事判決　　　　　　 100年度訴字第1467號
公　訴　人　臺灣臺南地方法院檢察署檢察官
被　　　告　陳瑞評
上列被告因違反毒品危害防制條例案件，經檢察官提起公訴（10
0 年度毒偵字第2150號）被告於本院準備程序中，先就被訴事實
為有罪之陳述，經本院合議庭裁定改由受命法官獨任進行簡式審
判程序，判決如下：
    主  文
陳瑞評施用第一級毒品，處有期徒刑拾月。
    事  實
一、陳瑞評前於民國87年間，因犯施用毒品案件，經本院以87年
    度訴字第273 號先後裁定送觀察、勒戒及強制戒治後，復因
    強制戒治執行成效合格，認無繼續執行強制戒治之必要，再
    經本院裁定停止戒治所餘戒治期間付保護管束，而於87年12
    月15日出戒治所，88年8 月11日保護管束期滿而執行完畢，
    並經本院以87年度訴字第273 號判決免刑確定；陳瑞評又於
    前揭強制戒治處分執行完畢5 年內之88年10月27日至89年1
    月29日間及90年4 、5 月間兩度再犯連續施用毒品罪，除均
    依法送強制戒治執行完畢外，並分別經本院以89年度訴字第
    174 號判決判處有期徒刑1 年，上訴後經臺灣高等法院臺南
    分院以89年度上訴字第686 號判決駁回上訴確定，及經臺灣
    高等法院臺南分院以90年度上訴字第1188號判決判處有期徒
    刑1 年4 月確定，並均已執行完畢（未構成累犯）。詎陳瑞
    評猶不思戒除毒癮惡習，明知海洛因係毒品危害防制條例第
    2 條第2 項第1 款所定之第一級毒品，不得非法施用、持有
    ，竟又基於施用第一級毒品海洛因之犯意，於100 年9 月1
    日12時20分許為警採尿回溯26小時內之某時，在臺南市○○
    區○○路臺灣歷史博物館附近，以將海洛因摻水置於針筒內
    注射之方式，施用海洛因1 次。嗣於100 年9 月1 日12時20
    分經警採尿，送驗結果呈嗎啡陽性反應，乃為警查悉上情。
二、案經臺南市政府警察局新化分局報告臺灣臺南地方法院檢察
    署檢察官偵查起訴。
    理  由
一、按本件被告陳瑞評所犯為死刑、無期徒刑、最輕本刑3 年以
    上有期徒刑以外之罪，亦非屬高等法院管轄之第一審案件，
    其於準備程序進行中，先就被訴事實為有罪之陳述，經告知
    簡式審判程序之旨，並聽取檢察官、被告之意見後，本院合
    議庭依刑事訴訟法第273 條之1 第1 項裁定進行簡式審判程
    序，是本案之證據調查，依同法第273 條之2 規定，不受同
    法第159 條第1 項、第161 條之2 、第161 條之3 、第163
    條之1 ，及第164 條至第170 條所規定證據能力認定及調查
    方式之限制，合先敘明。
二、又依92年7 月9 日修正公布、93年1 月9 日施行之毒品危害
    防制條例第20條、第23條第2 項規定：犯該條例第10條之罪
    者，檢察官應聲請法院裁定，令被告入勒戒處所觀察、勒戒
    ，其期間不得逾2 月；觀察、勒戒後，依據勒戒處所之陳報
    ，認受觀察、勒戒人有繼續施用毒品傾向者，檢察官應聲請
    法院裁定令入戒治處所強制戒治，其期間為6 個月以上，至
    無繼續強制戒治之必要為止，但最長不得逾1 年；依前項規
    定為觀察、勒戒或強制戒治執行完畢釋放後，5 年後再犯同
    條例第10條之罪者，適用前開觀察、勒戒或強制戒治之規定
    ；觀察、勒戒或強制戒治執行完畢釋放後，5 年內再犯同條
    例第10條之罪者，檢察官應依法追訴。是上開規定已將施用
    毒品者之刑事處遇程序，區分為「初犯」、「5 年內再犯」
    及「5 年後再犯」，依其立法理由，認「初犯」經觀察、勒
    戒或強制戒治後，應為不起訴處分；經觀察、勒戒或強制戒
    治執行完畢釋放後，「5 年內再犯」者，因其再犯率甚高，
    原實施之觀察、勒戒及強制戒治既已無法收其實效，爰依法
    追訴；至經觀察、勒戒或強制戒治執行完畢釋放後，「5 年
    後再犯」者，前所實施之觀察、勒戒或強制戒治已足以遮斷
    其施用毒品之毒癮，為期自新及協助其斷除毒癮，仍適用與
    「初犯」相同之規定，先經觀察、勒戒或強制戒治之程序。
    故依修正後之規定，僅限於「初犯」及「5 年後再犯」2 種
    情形，始應先經觀察、勒戒或強制戒治程序；倘被告於5 年
    內已再犯，經依法追訴處罰，縱其第3 次（或第3 次以上）
    再度施用毒品之時間，在初犯經觀察、勒戒或強制戒治執行
    完畢釋放5 年以後，仍不合於「5 年後再犯」之規定，且因
    已曾於「5 年內再犯」，顯見其再犯率甚高，原實施觀察、
    勒戒或強制戒治，已無法收其實效，即應依該條例第10條處
    罰，至第3 次（或第3 次以上）施用毒品之時間，是否宜有
    期間限制？以多久為適宜？則分屬刑事政策、專門醫學之範
    圍，非審判機關所能決定，有待循立法途徑解決（最高法院
    95年5 月9 日95年度第7 次刑事庭會議決議、97年9 月9 日
    97年度第5 次刑事庭會議決議意旨參照）。查本件被告前曾
    如事實欄所述於88年8 月11日受強制戒治執行完畢，並經本
    院以87年度訴字第273 號判決免刑確定，又於前揭強制戒治
    處分執行完畢5 年內之88年10月27日至89年1 月29日間及90
    年4 、5 月間兩度再犯連續施用毒品罪，除均依法送強制戒
    治執行完畢外，並分別經本院以89年度訴字第174 號判決判
    處有期徒刑1 年，上訴後經臺灣高等法院臺南分院以89年度
    上訴字第686 號判決駁回上訴確定，及經臺灣高等法院臺南
    分院以90年度上訴字第1188號判決判處有期徒刑1 年4 月確
    定在案，並均已執行完畢（未構成累犯）等情，均分別有上
    開不起訴處分書、判決書、刑案資料查註紀錄表、臺灣高等
    法院被告前案紀錄表在卷可稽，足見被告於初犯經強制戒治
    執行完畢後5 年內，已曾迭次再犯施用毒品案件，並經依法
    起訴判刑，揆諸上開最高法院決議要旨，縱其本次所犯施用
    毒品案件距初犯經強制戒治程序執行完畢已逾5 年，仍應由
    本院依法論罪科刑。
三、上開犯罪事實，業據被告於警詢、偵查及本院審理中均坦承
    不諱，且被告於100 年9 月1 日12時20分許經警採集之尿液
    送驗結果，確呈海洛因進入人體代謝分解後之嗎啡陽性反應
    乙節，有臺南市政府警察局新化分局查處毒品案尿液檢驗對
    照名冊及台灣檢驗科技股份有限公司濫用藥物實驗室於100
    年9 月14日出具之濫用藥物檢驗報告各1 張附卷可稽（警卷
    第5-6 頁），堪認被告上開任意性之自白，確與事實相符。
    是本件事證明確，被告犯行洵堪認定，應予依法論科。
四、按海洛因依其成癮性、濫用性及對社會危害性之程度，已列
    為毒品危害防制條例第2 條第2 項第1 款所規定之第一級毒
    品，禁止非法持有及施用；是核被告所為，係犯毒品危害防
    制條例第10條第1 項之施用第一級毒品罪。被告施用海洛因
    前持有海洛因之低度行為，則為施用之高度行為所吸收，不
    另論罪。茲審酌被告於違犯本案前已有施用毒品前科，竟仍
    不知悔改，再犯本件施用毒品罪，顯見其意志不堅，迄未能
    知所警惕以戒除毒癮惡習，復參酌其所犯施用毒品行為係戕
    害自己身心健康，尚未嚴重破壞社會秩序、侵害他人權益，
    兼衡其犯罪後始終坦承犯行，非無悔意，暨其學歷、職業、
    家庭狀況等一切情狀，量處如主文所示之刑，以資懲儆。
據上論斷，應依刑事訴訟法第273 條之1 第1 項、第299 條第1
項前段，毒品危害防制條例第10條第1 項，判決如主文。
本案經檢察官楊書琴到庭執行職務。
中    華    民    國  100    年    11    月    30    日
                       刑事第九庭    法  官  黃堯讚
以上正本證明與原本無異。
如不服本判決應於收受本判決後10日內向本院提出上訴書狀，並
應敘述具體理由。其未敘述上訴理由者，應於上訴期間屆滿後20
日內向本院補提理由書狀（均須按他造當事人之人數附繕本）「
切勿逕送上級法院」。
                                      書記官 許雅華
中    華    民    國   100    年    11    月    30    日
附錄論罪科刑法條：
毒品危害防制條例第10條第1項
施用第一級毒品者，處6月以上5年以下有期徒刑。